臺灣士林地方法院刑事判決　　　　　　　 93年度易字第573號
　　公　訴　人　臺灣士林地方法院檢察署檢察官
　　被　　　告　壬○○
　　選任辯護人　林復宏律師
　　被　　　告　庚○○
　　　　　　 　 辛○○
上列被告因恐嚇案件，經檢察官提起公訴（93年度偵字第495 號
），本院判決如下：
    主  文
壬○○、庚○○、辛○○均無罪。
    理  由
一、公訴意旨略以：被告壬○○前因違反槍砲彈藥刀械管制條例
    案件，經判處有期徒刑1 年2 月確定，於民國92年2 月19日
    始執行完畢，仍不知悔改。緣戊○○（另案為不起訴處分）
    與丙○○有債務糾紛，戊○○為催討債務，遂於92年10月21
    日委託權威帳款財務公司（下稱權威公司）代為催討，權威
    公司遂指派壬○○處理。壬○○於92年10月25日上午邀集同
    為權威公司員工之被告辛○○及友人被告庚○○前往臺北市
    南港區○○街196 號9 樓之3 丙○○住處討債，三人於該日
    上午11時許抵達該處後，先按門鈴，迨丙○○應門時，便自
    稱是討債集團，是代戊○○來催討債務等語，復為使債務人
    丙○○清償債務，竟共同基於恐嚇之犯意聯絡，庚○○用腳
    猛踢鐵門，三人並叫罵三字經，且稱如不還錢，會每天來拜
    訪，讓丙○○一家很慘等加害他人生命、身體及財產等言詞
    ，使丙○○及其家人因心生畏怖而向警方報案求助。因認被
    告壬○○、庚○○、辛○○均涉犯刑法第305 條恐嚇罪嫌云
    云。
二、按犯罪事實應依證據認定之，無證據不得認定其犯罪事實，
    刑事訴訟法第154 條第2 項定有明文。又事實之認定，應憑
    證據，如未能發現相當證據，或證據不足以證明，自不能以
    推測或擬制之方法為裁判基礎；又認定不利於被告之事實，
    須依積極證據，苟積極證據不足為不利於被告事實之認定時
    ，即應為有利於被告之認定，更不必有何有利之證據，最高
    法院40年台上字第86號、30年上字第816 號判例分別著有明
    文。再證據之證明力，固屬於法院判斷之自由，惟證據之本
    身如有瑕疵，則在此瑕疵未能究明以前，遽採為有罪之根據
    ，即難謂為適法。最高法院亦分別著有30年上字第482 號判
    例足資參照。
三、公訴人認被告壬○○、庚○○、辛○○涉犯恐嚇罪嫌，依起
    訴書所載，無非係以被害人丙○○之指訴，證人甲○○、丁○○、乙○○、己○○之證述，及卷附被害人住處外觀、9
    樓之3 門外空間照片為憑。訊據被告壬○○、庚○○、辛○○三人固坦承有受戊○○之委託，於92年10月25日，持戊○○之委託書及欠錢之收據，至被害人丙○○之住處協調債務
    等情，惟矢口否認有何恐嚇之犯行，均辯稱：伊等並未踢鐵
    門，亦未出言恐嚇，僅係協調債務而已等語。經查：
（一）按刑法第305 條之恐嚇罪，所稱以加害生命、身體、自由
      、名譽、財產之事，恐嚇他人者，僅指以使人生畏怖心為
      目的，而通知將惡害之旨於被害人而言；又所謂致生危害
      於安全，係指受惡害之通知，因其恐嚇生安全之危險與實
      害而言。而言語是否屬於「加惡害」之事，須該言語在一
      般人客觀上均認為係足以使人心生畏怖，始足當之；是以
      被告之言語，是否屬於惡害通知，須審酌其前後之供述，
      主客觀全盤情形為斷，不得僅由告訴人採取片斷，及僅憑
      告訴人主觀認定是否心生畏怖，即據以認定其是否構成恐
      嚇罪。
（二）告訴人丙○○指稱被告三人於92年10月25日，在其住處向
      其恐嚇，致使伊心生畏懼云云，其於警詢最初之指稱為：
      「他們係受戊○○委託討債，他們就踢我家門、威脅恐嚇
      拿不到錢，以後還會再來，我當時感到很害怕」等語（詳
      偵查卷第29頁），嗣告訴人丙○○於偵查時又稱：「他們
      踢我的鐵門好幾下…他們一直罵三字經，並叫我要還錢，
      他們說如果我不還錢，他們會每天來拜訪，會讓我很慘」
      （見偵查卷第66頁）、於本院審理時稱：「他說他是討債
      集團，如果我不拿錢出來，他會用很多方法來拜訪我，會
      讓我很淒慘很難過」、（見本院93年12月21日審理筆錄）
      等語，足見告訴人丙○○對於被告三人當時究竟有無對伊
      稱：「不還錢，會讓伊很淒慘很難過」之指訴並不一致，
      且證人即告訴人之妻甲○○於偵查時固同為證稱：「他們
      說是討債集團、他們對我們罵三字經，踢門好幾下，他們
      說會一直來要錢，要讓我們很難過，很悽慘」等語，惟證
      人甲○○於本院審理時經交互詰問就被告三人當天究係講
      了什麼話讓渠害怕時僅證稱：「他們講話很大聲，罵三字
      經，還踹門，並說如果不還錢，會每天用不同的方式來拜
      訪我們，直到還錢為止」等語，是證人甲○○對被告三人
      究竟有無對伊稱：不還錢，會讓伊很淒慘很難過之證述，
      亦非一致。雖證人甲○○最後於本院審理時經本院問以：
      「（問：被告有無跟妳們說過不還錢，會讓妳們很悽慘、
      很難過」等語，而答稱「有」，然何以經交互詰問當時並
      未就此情形陳述，顯見證人甲○○對該證述前後不一，所
      為證述，已非無疑。且告訴人丙○○於本院審理時證稱：
      當時踹門的為被告庚○○及辛○○二人，與證人甲○○所
      證稱：當時踹門的為被告庚○○一人等語（見本院93年12
      月21日審理筆錄），二人所證亦有所齟齬。況告訴人丙○○於本院審理時證稱：被告三人實施恐嚇行為時，尚有告
      訴人之兒女丁○○、乙○○在樓上房間內有聽聞，然證人
      丁○○、乙○○於偵查時均僅證稱：有聽到幾個人罵三字
      經，樓下有吵鬧聲等語（見偵查卷第87頁）；於本院審理
      時均證稱：當時聽到樓下吵鬧聲、罵三字經、踹門聲，對
      於具體內容不是很清楚等語，顯見證人丁○○、乙○○亦
      不足以證明被告三人確有對告訴人丙○○稱：不還錢，會
      讓伊很淒慘很難過之話語。據此告訴人丙○○之指訴、證
      人甲○○之證述已有瑕疵，其等證詞尚難採信。是以尚難
      以告訴人之指訴及證人甲○○之證述，即遽以認定被告三
      人有恐嚇之犯行。
（三）至告訴人丙○○與證人甲○○於偵查及本院審理時固均證
      稱：被告三人要丙○○還錢，並稱如果不還錢，他們會每
      天來拜訪，直到還錢為止等語，被告壬○○亦供承有前開
      之供述，惟辯稱並無恐嚇之意。經查，被告三人係受戊○○之委託而向告訴人丙○○索債等情，業據證人戊○○到
      庭證述明確，而告訴人丙○○與戊○○有會款債務，亦據
      告訴人丙○○自承在卷，顯見因告訴人丙○○與戊○○間
      之金錢糾紛尚未解決，是被告壬○○上揭言詞係基於滿足
      戊○○對告訴人債權之目的所為，且觀諸該文字之描述亦
      非涉有不法之恐嚇言詞，並無任何惡害之通知，故應認係
      合法行使其催討債務之行為。況告訴人丙○○與證人甲○○於本院審理時均自承：伊等有告訴被告說要去報警，被
      告三人說你們去報警好了等語，而告訴人丙○○之住處距
      離派出所僅有30至50公尺等情，業據證人即到場處理之員
      警己○○於本院理時證述在卷，衡情，以告訴人之住處離
      派出所距離之近，被告三人若果真有為恐嚇之犯行，早已
      阻止告訴人報警，何以仍應允告訴人報警處理。參以警方
      據勤務中心通報後到現場處理時，大家都很客氣，甲○○
      僅向員警稱被告三人說髒話及踹門，丙○○僅向員警稱被
      告有踹門，事後雙方達成協議，一個星期後到派出所談債
      務問題等情，業據證人己○○於本院審理時到庭證述明確
      ，果被告三人有以加加惡害之言語通知告訴人丙○○，何
      以丙○○及甲○○於員警到場時，均未向員警表明﹖顯見
      告訴人丙○○及證人甲○○主觀上應係以討債公司到其家
      裡要債，因而報警處理，自難認一般人客觀上會對該言語
      產生畏怖之心，從而，亦難認被告上揭言詞涉有刑法恐嚇
      之犯行。
四、綜上所陳，本件依公訴人所提出之各項論證，並不足以確實
    證明被告三人有前揭恐嚇告訴人之犯行，自難僅憑告訴人丙○○及證人甲○○之有瑕疵之證述，遽為不利於被告三人之
    認定，此外，復查無其他積極證據足認被告三人有何恐嚇犯
    行，揆諸首開法條規定及關於證據法則之判例意旨所示，應
    認不能證明被告三人涉犯恐嚇罪，依法應為被告三人無罪判
    決之諭知。
據上論斷，應依刑事訴訟法第301條第1項判決如主文。
本案經檢察官鄭世揚到庭執行職務。
中　　華　　民　　國　　94　　年　　1 　　月　　4 　　日
                  刑事第三庭審判長法  官  李正紀
                                  法  官  吳祚丞
                                  法  官  王俊雄
以上正本與原本無異。
如不服本判決應於送達後十日內，向本院提出上訴狀。
                                  書記官  許秋莉
中　　華　　民　　國　　94　　年　　1 　　月　　5 　　日
